【裁判字號】    90,台上,1096
【裁判日期】    900301
【裁判案由】    盜匪
【裁判全文】
最高法院刑事判決                                九十年度台上字第一○九六號
    上  訴  人  甲○○
右上訴人因盜匪案件，不服台灣高等法院台中分院中華民國八十九年十一月十五日第
二審判決（八十九年度上訴字第一三七三號，起訴案號：台灣台中地方法院檢察署八
十八年度偵字第一五四二三、一八○四六、一九七六○號），提起上訴，本院判決如
左：
    主  文
上訴駁回。
    理  由
按刑事訴訟法第三百七十七條規定，上訴於第三審法院，非以判決違背法令為理由，
不得為之。是提起第三審上訴，應以原判決違背法令為理由，係屬法定要件。如果上
訴理由狀並未依據卷內訴訟資料，具體指摘原判決不適用何種法則或如何適用不當，
或所指摘原判決違法情事，顯與法律規定得為第三審上訴理由之違法情形，不相適合
時，均應認其上訴為違背法律上之程式，予以駁回。本件上訴人甲○○上訴意旨略稱
：(一)、原判決僅憑被害人陳坤龍一人之指述，即認定上訴人有參與本件強盜犯行，其
採證有違證據法則。且上訴人於案發當日確受朱志明、張宏吉之邀約，欲同至台中市
區飲酒作樂，朱志明、張宏吉於半途稱其等有債務要處理，而要上訴人暫時留在車上
等候，上訴人當時並不知其二人下車係為強盜行為，直至其二人又上車後方由其二人
談話中得悉，上情已據張宏吉於原審證述甚詳，原判決說明張宏吉上開證詞係事後迴
護之詞，於法有違。(二)、原審在未有補強證據之情形下認定上訴人有參與本件犯行，
於法有違。且上訴人在不知情之情況下觸法，犯後並坦承一切經過，深悔思過，有刑
法第五十七條、第五十九條所規定情堪憫恕之情形等語。
惟查原判決認定上訴人與朱志明、張宏吉等人，有如原判決事實欄所記載之共同意圖
為自己不法之所有，以強暴致使不能抗拒而取他人之物（累犯）犯行，係以前開事實
業據被害人於警訊中指述甚詳，核與朱志明於警訊中供稱：上訴人為參與本件強盜犯
行之共犯；張宏吉於警訊中供稱：上訴人共同參與本件強盜案等語相符，朱志明並於
偵查中指認上訴人無訛。即上訴人於警訊中亦供承：伊與朱志明、張宏吉共持刀、槍
強劫陳坤龍等情明確。此外並有改造四五手槍一支及子彈扣案足憑，而上開槍、彈經
送內政部警政署刑事警察局鑑驗結果，係以仿（ＣＯＬＴ）廠半自動手槍製造之玩具
手槍換裝土造槍管改造而成，均具有殺傷力等情，有該局民國八十八年六月二十五日
刑鑑字第五九五九四號鑑驗結果通知書一份附卷足稽。並敘明張宏吉於原審證稱：上
訴人當時坐在車上，未對被害人作任何事云云，無非事後附和迴護上訴人之詞，不足
採信等情，予以綜合判斷。因認上訴人等有共同意圖為自己不法之所有，以強暴致使
不能抗拒而取他人之物（累犯）犯行，在法定刑內量處其刑，業已說明其所憑之證據
及其認定之理由甚詳，從形式上觀察，並無違背法令之情形。按證據之取捨與證據之
證明力如何﹖均屬事實審法院得自由裁量、判斷之職權；苟其此項裁量、判斷，並不
悖乎通常一般之人日常生活經驗之定則或論理法則，又於判決內論其何以作此判斷
之心證理由者，即不得任意指摘其為違法，而據為提起第三審上訴之合法理由。原判
決並非僅憑被害人之指述即認定上訴人有為本件犯行，且按諸上訴人於警訊、偵查及
法院審理中均坦承確有分得強劫之款項，並於第一審訊以：「你承認有參與搶劫永利
汽車商行？」，答稱：「是的」（第一審卷第一二○頁背面），不得任意指摘原判決
有何違反證據法則之處。又量刑輕重，係屬事實審法院得依職權自由裁量之事項，原
判決已斟酌刑法第五十七條各款所列情形而未逾越法定刑度，於法並無不合。另刑法
第五十九條之酌量減輕其刑，必須犯罪另有特殊之原因與環境等等，在客觀上足以引
起一般同情，認為即予宣告法定低度刑期尤嫌過重者，始有其適用，上訴人與朱志明
、張宏吉分持具有殺傷力之改造四五手槍、子彈及西瓜刀等兇器，以強暴之手段致使
被害人不能抗拒而強劫得新台幣四十六萬元現金，其犯罪之情狀非可憫恕，不符刑法
第五十九條之規定，原審審酌上訴人一切犯罪情狀，認為無刑法第五十九條之適用，
於法並無不合。原判決對上訴人之辯解何以不足採信，已在理由內詳加論述說明，其
餘上訴意旨就原判決根據上開證據所為事實之認定，究竟違反如何之證據法則，並未
依據卷內資料具體指摘，徒憑己意，或就原判決已有說明之事項，或就原審判斷證據
證明力之合法職權行使，漫指其違法，重為單純事實上之爭執，難謂係適法上訴第三
審之理由，其上訴違背法律上之程式，應予駁回。
據上論結，應依刑事訴訟法第三百九十五條前段，判決如主文。
中      華      民      國     九十     年      三      月      一      日
                              最高法院刑事第四庭
                                  審判長法官  董  明  霈
                                        法官  丁  錦  清
                                        法官  林  茂  雄
                                        法官  王  居  財
                                        法官  張  祺  祥
      右正本證明與原本無異
                                              書  記  官
中      華      民      國     九十     年      三      月      七      日


司法院資訊處製作；財團法人民間司法改革基金會備份。
